臺灣嘉義地方法院刑事判決
110年度交訴字第121號
公  訴  人  臺灣嘉義地方檢察署檢察官
被      告  劉建宏


上列被告因公共危險等案件，經檢察官提起公訴（110年度調偵
字第110號），被告於準備程序中就被訴事實為有罪之陳述，經
本院合議庭裁定由受命法官獨任進行簡式審判程序，判決如下：
    主  文
劉建宏犯過失傷害罪，處有期徒刑柒月。又犯駕駛動力交通工具
發生交通事故，致人傷害而逃逸罪，累犯，處有期徒刑柒月。應
執行有期徒刑壹年。
    犯 罪 事 實
一、劉建宏於民國109年8月29日23時50分許起至翌日(30日)凌晨
    0時20分許，在嘉義縣民雄鄉內埔仔某宮廟內飲用啤酒後，
    自上址駕駛車牌號碼0000-00號自用小客車出發，欲返回住
    處。於109年8月30日0時55分許，沿嘉義縣民雄鄉大崎村166
    線道路（即嘉義縣正大路3段）由東往西方向行駛，行經該
    道路40公里處時，原應注意閃光黃燈表示「警告」，車輛應
    減速接近，注意安全，小心通過，並應注意行車速度應依標
    誌或標線之規定行駛，而當時天氣陰、夜間有照明、柏油路
    面無障礙物，視距良好，並無不能注意之情事，竟疏未注意
    減速通過設有閃光黃燈之交岔路口，而冒然於速限為50公里
    ，設置閃光黃燈之上開交岔路口時，並未減速，反以時速90
    公里以上之高速行駛，亦未注意安全小心通過，適甲○○（甲
    ○○被訴過失傷害部分，經臺灣嘉義地方檢察署檢察官以110
    年度調偵字第257號為不起訴處分）駕駛車牌號碼00-0000號
    自用小客車，沿嘉109線道路由南往北（起訴書誤載為北往
    南）方向行駛，於通過上開設有閃光紅燈交岔路口時，劉建
    宏自用小客車右前車頭，與甲○○自用小客車右後車身發生碰
    撞，甲○○因而受有左側顴骨閉鎖性骨折、眶底閉鎖性骨折、
    鼻骨閉鎖性骨折、頭部其他部位開放性傷口、創傷所致的完
    全缺牙、雙側上顎骨骨折、左側眼窩底骨折、右上眼瞼深撕
    裂傷1公分、左上眼瞼深撕裂傷1.5公分併異物嵌入，左下眼
    瞼深撕裂傷3公分、顏面多處撕裂傷共15公分、嚴重性第5、
    6、7頸椎壓迫等傷害。
二、劉建宏於上開車禍發生後，知悉其駕車已發生交通事故，並
    可預見甲○○因而受傷，竟基於駕駛動力交通工具發生交通事
    故，致人傷害而逃逸之犯意，於下車後，未對甲○○未採取救
    護或其他必要措施，復未報警或告訴對方聯絡方式，逕自徒
    步沿嘉109線道路北向離開現場而逃逸，嗣李丞偉駕車經過
    該處，路人請其協助尋找肇事逃逸之人，並告知對方身穿白
    色上衣及逃離之方向，李丞偉即開車至嘉109線道路後下車
    尋找，於路邊草叢中發現身穿白色上衣之劉建宏，遂將劉建
    宏帶回現場交給到場處理之員警，經員警對劉建宏施予吐氣
    酒精濃度測試，於109年8月30日1時56分許，測得劉建宏吐
    氣酒精濃度達每公升0.96毫克（劉建宏所涉公共危險罪嫌，
    業經本院以109年度嘉交簡字第1025號判決判處有期徒刑5月
    確定）。
三、案經甲○○訴由嘉義縣警察局民雄分局報告臺灣嘉義地方檢察
    署偵查起訴。
    理  由
一、本件係經被告劉建宏於準備程序當庭表示認罪，而經本院裁
    定以簡式審判程序加以審理，則依據刑事訴訟法第273條之2
    、同法第159條第2項之規定，不適用傳聞法則有關限制證據
    能力之相關規定，合先敘明。
二、前開犯罪事實，有下列證據足資證明：
(一)被告於警詢、本院準備程序及審理時之自白（見嘉民警偵字
    第1090026969號卷，下稱警卷，第1-11頁；110年度交訴字
    第121號卷，下稱交訴卷，第153、172-173頁）。
(二)告訴人甲○○於警詢及偵訊時、證人李丞偉於警詢及檢察事務
    官詢問時之證述（見警卷第12-18頁；110年度調偵字第110
    號卷，下稱調偵卷，第15-17、56-57頁）。
(三)道路交通事故現場圖、道路交通事故調查報告表（一）、（
    二）（見警卷第20、22-23頁）。
(四)現場、車損及傷勢照片共53張、監視器錄影檔案翻拍照片17
    張、密錄器錄影檔案翻拍照片9張、GOOGLE街景圖5張（見警
    卷第24-30頁；交訴卷第31-49、81-83、91、95-115、181頁
    ）。
(五)民雄分局公共危險嫌疑人酒精測定紀錄表、本院109年度嘉
    交簡字第1025號判決(見警卷第31頁；調偵卷第24-27頁)。
(六)戴德森醫療財團法人嘉義基督教醫院診斷證明書2份、陳文
    勝腦神經科、內科診所診斷證明書1份（見警卷第33-34頁；
    交訴卷第177頁）。
(七)交通部公路總局嘉義區監理所嘉雲區車輛行車事故鑑定會鑑
    定意見書、車輛行車事故鑑定覆議會覆議意見書各1份（見
    調偵卷第35-37頁；交訴卷第133-136頁）。
(八)嘉義縣警察局民雄分局北斗派出所道路交通事故肇事人自首
    情形紀錄表、嘉義縣警察局舉發違反道路交通管理事件通知
    單影本、職務報告各1份、監視器與密錄器檔案光碟1張（見
    警卷第35、37頁；調偵卷第30-31、68頁）。
(九)臺灣嘉義地方檢察署檢察官110年度調偵字第257號不起訴處
    分書（見交訴卷第51-52頁）。
三、論罪科刑：
(一)行為後法律有變更者，適用行為時之法律。但行為後之法律
    有利於行為人者，適用最有利於行為人之法律，刑法第2條
    第1項定有明文。被告行為後，刑法第185條之4於110年5月2
    8日修正公布，於同年5月30日施行，修正前之該條係規定「
    駕駛動力交通工具肇事，致人死傷而逃逸者，處1年以上7年
    以下有期徒刑」，修正後之規定為「駕駛動力交通工具發生
    交通事故，致人傷害而逃逸者，處6月以上5年以下有期徒刑
    ；致人於死或重傷而逃逸者，處1年以上7年以下有期徒刑。
    犯前項之罪，駕駛人於發生交通事故致人死傷係無過失者，
    減輕或免除其刑」，則被告之行為如適用修正後之刑法第18
    5條之4規定，係適用該條第1項前段之規定，刑度為「6月以
    上、5年以下有期徒刑」，變更法定刑之刑度，自有新舊法
    比較之必要，經比較結果，適用修正後之刑法第185條之4第
    1項前段較有利於被告，依刑法第2條第1項但書規定，應適
    用修正後之刑法第185條之4第1項前段論處。
(二)核被告所為，係犯刑法第284條前段之過失傷害罪，及修正
    後同法第185條之4第1項前段之駕駛動力交通工具發生交通
    事故，致人傷害而逃逸罪。
  1.被告酒醉駕車致告訴人受傷之行為，雖同時符合道路交通管
    理處罰條例第86條第1項所指「酒醉駕車」之加重事由，然
    刑法第185條之3第1項已經規定「駕駛動力交通工具而有下
    列情形之一者，處2年以下有期徒刑，得併科20萬元以下罰
    金：一、吐氣所含酒精濃度達每公升0.25毫克或血液中酒精
    濃度達百分之0.05以上。二、有前款以外之其他情事足認服
    用酒類或其他相類之物，致不能安全駕駛。三、服用毒品、
    麻醉藥品或其他相類之物，致不能安全駕駛」，倘若行為人
    酒後駕車，有酒測值每公升0.25毫克或其他不能安全駕駛之
    情形，符合上揭構成要件，已就其「酒醉駕車」之行為依上
    開規定單獨處罰時，倘再認其「酒醉駕車」之行為符合道路
    交通管理處罰條例第86條第1項之規定，應依該條項之規定
    加重，就行為人「酒醉駕車」之單一行為顯有重複評價之嫌
    ，依「責任原則」、「刑法謙抑原則」並類推適用「重複使
    用禁止原則」及「一行為不二罰原則」，「酒醉駕車」既已
    成立刑法第185條之3第1項之罪名予以處罰，即不得就過失
    傷害部分再適用道路交通管理處罰條例第86條第1項「酒醉
    駕車」之規定，加重其刑。而被告本件酒醉駕車之行為，亦
    因，業經本院以109年度嘉交簡字第1025號判處有期徒刑5月
    確定，有上開判決及臺灣高等法院被告前案紀錄表各1份在
    卷可參（見調偵卷第24-27頁；交訴卷第14-15頁），是就其
    所犯之過失傷害罪，自不得再依道路交通管理處罰條例第86
    條第1項「酒醉駕車」之規定加重其刑。
  2.被告所犯過失傷害罪1罪、駕駛動力交通工具發生交通事故
    致人傷害而逃逸罪1罪，犯意各別，行為互殊，應予分論併
    罰。
(三)累犯：查被告前因酒後駕車為警查獲，所涉公共危險案件，
    經本院以108年度嘉交簡字第537號判處有期徒刑3月確定，
    於109年1月20日易科罰金執行完畢等情，有上開判決及臺灣
    高等法院被告前案紀錄表各1份在卷可佐（見交訴卷第14、1
    37-139頁），其於受徒刑之執行完畢後，5年以內故意再犯
    本件有期徒刑以上之駕駛動力交通工具發生交通事故致人傷
    害而逃逸罪，為累犯，本院認為被告於前案執行完畢甫滿7
    個月，就再為本件駕駛動力交通工具發生交通事故致人傷害
    而逃逸犯行，對刑罰反應力薄弱，對其適用刑法第47條第1
    項累犯加重之規定，並無罪刑不相當之情事，爰依刑法第47
    條第1項規定，加重其刑。
(四)爰審酌被告疏未注意行車速度應依規定行駛，及行經閃光黃
    燈之交岔路口時，車輛應減速接近，注意安全，小心通過，
    而冒然超速通過交岔路口之過失程度，為本件之肇事原因，
    告訴人因此所受之傷勢甚重，經住院多日及手術，至今仍持
    續治療，對告訴人身體及心理造成極大之傷痛，復於發生交
    通事故後未停留現場，採取救護或其他必要措施，復未報警
    或告訴對方聯絡方式，逕自離開現場，對於社會公共安全產
    生之危害，犯後於本院審理時坦承犯行，態度尚可，然並未
    賠償告訴人所受損害，亦未與告訴人達成和解，參酌告訴人
    於本院準備程序及審理時，表示被告於案發後至今，不曾以
    電話與其聯絡，於偵查期間安排兩次調解亦未到場（見交訴
    卷第63、153、175頁），足見被告態度消極等犯後態度，暨
    被告自陳高職畢業之智識程度、離婚，育有1名未成年子女
    ，與母親、小孩同住，領有中華民國身心障礙證明（障礙等
    級：輕度，見交訴卷第123頁），母親亦領有中華民國身心
    障礙證明（障礙等級：中度，見交訴卷第121頁），被告自
    陳從事臨時工作等一切情狀，認不宜量處得易科罰金之刑度
    ，分別量處如主文所示之刑，及定其應執行刑。
據上論斷，應依刑事訴訟法刑事訴訟法第273條之1第1項、第299
條第1項前段（僅記載程序法條），判決如主文。
本案經檢察官簡靜玉提起公訴，檢察官劉達鴻到庭執行職務。
中　　華　　民　　國　　111 　年　　4 　　月　　14　　日
                      刑事第一庭  法　官　吳育汝
以上正本證明與原本無異。
如不服本判決應於收受判決後20日內向本院提出上訴書狀，並應
敘述具體理由；其未敘述上訴理由者，應於上訴期間屆滿後20日
內向本院補提理由書（均須按他造當事人之人數附繕本）「切勿
逕送上級法院」。告訴人或被害人如對於本判決不服者，應具備
理由請求檢察官上訴，其上訴期間之計算係以檢察官收受判決正
本之日期為準。　　　　　　　　　
中　　華　　民　　國　　111 　年　　4 　　月　　14　　日
                                  書記官  蘇春榕
附錄論罪科刑法條：
中華民國刑法第284條：
因過失傷害人者，處1年以下有期徒刑、拘役或10萬元以下罰金
；致重傷者，處3年以下有期徒刑、拘役或30萬元以下罰金。
中華民國刑法第185條之4：
駕駛動力交通工具發生交通事故，致人傷害而逃逸者，處6月以
上5年以下有期徒刑；致人於死或重傷而逃逸者，處1年以上7年
以下有期徒刑。
犯前項之罪，駕駛人於發生交通事故致人死傷係無過失者，減輕
或免除其刑。